【裁判字號】    98,抗,179
【裁判日期】    980205
【裁判案由】    假扣押
【裁判全文】
臺灣高等法院民事裁定                   98年度抗字第179號
抗  告  人  永達保險經紀人股份有限公司
法定代理人  甲○○
上列抗告人因與相對人乙○○間假扣押事件，對於中華民國97年
10 月20日臺灣臺北地方法院97年度裁全字第8770號所為裁定提
起抗告，本院裁定如下：
    主  文
抗告駁回。
抗告程序費用由抗告人負擔。
    理  由
一、按債權人就金錢請求或得易為金錢請求之請求，欲保全強制
    執行者，得聲請假扣押。假扣押非有日後不能強制執行或甚
    難執行之虞者，不得為之。請求及假扣押之原因應釋明之。
    前項釋明如有不足，而債權人陳明願供擔保或法院認為適當
    者，法院得定相當之擔保，命供擔保後為假扣押，民事訴訟
    法第522條第1項、第523條第1項及第526條第1項、第2項定
    有明文。若債權人就其請求及假扣押之原因絲毫未予釋明，
    法院即不得命供擔保後為假扣押。又所謂「請求之原因事實
    」，即本案請求所由發生之原因事實；「假扣押之原因」，
    係指日後有不能強制執行或甚難執行之虞，或應在外國為強
    制執行之情形，如債務人浪費財產，增加負擔，或就其財產
    為不利益之處分，將成為無資力之狀態，或將移住遠地、逃
    匿無蹤、隱匿財產等。是債權人就假扣押之原因，依法有釋
    明之義務，亦即須提出可使法院信其主張為真實之證據，必
    待釋明有所不足，而債權人陳明願供擔保或法院認為適當者
    ，法院始得定相當之擔保，命供擔保後為假扣押，若債權人
    未釋明假扣押之原因，即不符假扣押之要件。
二、本件聲請及抗告意旨略以：相對人乙○○原擔任抗告人營業
    處顧問，惟因相對人自推介人所推介之保險契約已依約領取
    居間報酬，而該推介之保險契約事後因故被撤銷，經結算後
    ，相對人應返還抗告人報酬新臺幣（下同）237,697元，且
    抗告人以郵局存證信函通知催討後，相對人仍置之不理並遷
    移他處，近聞相對人正將所有財產搬移隱匿，據以提出客訴
    契撤件追佣明細表、存證信函、遷移新址退回之信封等件影
    本為證，為此聲請假扣押；抗告人就「假扣押之原因」所為
    釋明，業據提出上開證據已為釋明而有相當之程度，復又陳
    明願供擔保以補釋明之不足，原法院未察，據以駁回抗告人
    假扣押之聲請，於法未合，爰聲明廢棄原裁定，准抗告人假
    扣押之聲請云云。
三、經查，抗告人對於假扣押之原因，固據其提出存證信函及相
    對人遷移新址退回存證信函信封影本為證 (見原法院卷聲證
    七、聲證八)，惟查相對人戶籍地址業於民國（下同）94年7
    月12日由台北市○○街26巷5號4樓遷移至台北市松山區○○
    ○路○段38之1號9樓之事實，業經本院依職權調取相對人戶
    籍資料附卷可稽。是抗告人於97年9月23日將上開存證信函
    以相對人於94年5月18日填寫之上開台北市○○街戶籍地址
    送達，顯然尚未對相對人之戶籍地址送達，自尚難認相對人
    有將移住遠地、逃匿無蹤、隱匿財產等情事，無法使法院生
    薄弱之心證，揆諸首揭規定及說明，抗告人未釋明假扣押之
    原因，即不符假扣押之要件。從而，原裁定駁回抗告人假扣
    押之聲請，經核並無不合，抗告意旨仍執前詞，指摘原裁定
    不當，求予廢棄，自屬無據。
四、據上論結，本件抗告為無理由，爰裁定如主文。
中    華    民    國    98    年    2     月    5     日
                    民事第五庭
                        審判長法  官  魏麗娟
                              法  官  陳博享
                              法  官  黃雯惠
正本係照原本作成。
不得再抗告
中    華    民    國    98    年    2     月    5     日
                              書記官  秦慧榮


司法院資訊處製作；財團法人民間司法改革基金會備份。
